臺灣彰化地方法院刑事判決　　　　　　　95年度易字第1212號
公　訴　人　臺灣彰化地方法院檢察署檢察官
被　　　告　甲○○
上列被告因侵占案件，經檢察官提起公訴（95年度偵緝字第592
號），被告於本院準備程序就被訴事實為有罪之陳述，經本院合
議庭裁定由受命法官獨任以簡式審判程序審理，判決如下：
    主    文
甲○○意圖為自己不法之所有，而侵占自己持有他人之物，累犯
，處有期徒刑伍月，如易科罰金，以銀元佰元即新臺幣玖佰元
折算壹日。
    事    實
一、甲○○前因竊盜案件，經本院於民國94年10月24日以94年度
    易字第726 號判處有期徒刑6 月，如易科罰金以銀元300 元
    折算1 日確定，並於95年2 月14日縮刑期滿執行完畢。詎仍
    不知悛悔，於95年6 月14日上午8 時30分許，在彰化縣芳苑
    鄉○○路53號，向乙○○借得其所有之車牌號碼UC6-200 號
    輕型機車後，竟萌生為自己不法所有之意圖，逕將該車及該
    車置物箱內乙○○所有之新臺幣（下同）4,000 元、身分證
    、健保卡、金戒指1 枚等物侵占入己，不僅旋將前揭現金4,
    000 元與變賣金戒指後所得之款項2,000 元均花用一空；並
    丟棄前開身分證、健保卡等證件於彰化縣二林鎮之二林溪中
    ；且於95年6 月18日下午5 時30分許，在彰化縣二林鎮二林
    國小旁經乙○○當面請求歸還上開機車，然拒不返還而加速
    騎車逃逸。嗣乙○○報警處理，經警於95 年6 月24日下午2
    時40分許，會同甲○○在彰化縣芳苑鄉○○路○○段1 巷旁
    ，查獲上開機車，而由乙○○認領取回。
二、案經乙○○訴由彰化縣警察局二林分局報請臺灣彰化地方法
    院檢察署檢察官偵查起訴。
    理    由
ㄧ、除被告所犯為死刑、無期徒刑、最輕本刑為3 年以上有期徒
    刑之罪或高等法院管轄第1 審案件者外，於前條第1 項程序
    進行中，被告先就被訴事實為有罪之陳述時，審判長得告知
    被告簡式審判程序之旨，並聽取當事人、代理人、辯護人及
    輔佐人之意見後，裁定進行簡式審判程序；除簡式審判程序
    及簡易程序案件外，第1 審應行合議審判，刑事訴訟法第27
    3 條之1 第1 項、第284 條之1 分別定有明文。本件被告甲
    ○○所涉係死刑、無期徒刑、最輕本刑為3 年以上有期徒刑
    之罪或高等法院管轄第1 審案件以外之罪，並於本院行準備
    程序時就被訴事實為有罪之陳述，本院合議庭依前揭規定，
    經評議結果，裁定改由受命法官獨任行簡式審判程序，合先
    敘明。
二、上揭事實，業據被告甲○○於本院準備程序及審理時坦承不
    諱（見本院95年度易字第1212號卷第62頁反面、第69頁），
    核與證人即被害人乙○○於警詢、偵訊時、證人即被害人之
    媳婦洪婉軫於警詢時之證述相符（見臺灣彰化地方法院檢察
    署95年度偵字第6337號卷第6-10、25、26頁），並有車號查
    詢輕型機車車籍、本院刑事庭電話洽辦公務電話紀錄單、贓
    物認領保管單各1 紙、機車照片2 張在卷可稽（見臺灣彰化
    地方法院檢察署95年度偵字第6337號卷第12、13頁，本院95
    年度易字第12 12 號卷第71、72頁）。是被告上開任意性之
    自白，經前揭證據補強後，應認與事實相符，而得作為認定
    被告犯罪之證據。本案事證明確，被告犯行堪以認定，應依
    法論科。
三、查刑法於94年2 月2 日修正公布，於被告行為後之95年7 月
    1 日施行。按行為後法律有變更者，適用行為時之法律，但
    行為後之法律有利於行為人者，適用最有利於行為人之法律
    ，現行刑法第2 條第1 項訂有明文。此條規定乃與刑法第 1
    條罪刑法定主義契合，而貫徹法律禁止溯及既往原則，係規
    範行為後法律變更所生新舊法律比較適用之準據法，是刑法
    第2 條本身雖經修正，但刑法第2 條既屬適用法律之準據法
    ，本身尚無比較新舊法之問題，應一律適用裁判時之現行刑
    法第2 條規定以決定適用之刑罰法律，先予辨明。又本次刑
    法修正之比較新舊法，應就與罪刑有關之共犯、未遂犯、牽
    連犯、連續犯、結合犯，以及累犯加重、自首減輕暨其他法
    定加減原因（如身分加減）與加減例等一切情形，綜其全部
    罪刑之結果而為比較，最高法院95年5 月23日95年度第8 次
    刑庭會議決議可資參照。茲就本案有關之新舊法比較部分，
    臚列如下：
（一）關於罰金刑最低額之問題，被告所犯侵占罪（詳如後述）
      ，法定刑中有科處罰金之規定。修正前刑法第33 條第5款
      規定罰金為1 元以上，修正後刑法第33條第5 款則將罰金
      規定係新臺幣1,000 元以上，以100 元計算之。是依修正
      後之法律，被告得科處罰金刑最低為新臺幣1,000 元；然
      依被告行為時之刑罰法律，即修正前刑法第33條第5 款規
      定之罰金最低額1 元，該罪之罰金刑最低額為銀元1 元，
      若換算為新臺幣，僅為新臺幣3 元。經比較新舊法之結果
      ，以舊法較有利於被告。
（二）刑法施行法增訂第1條之1規定：「中華民國94年1月7日刑
      法修正施行後，刑法分則編所定罰金之貨幣單位為新臺幣
      。94年1月7日刑法修正時，刑法分則編未修正之條文定有
      罰金者，自94年1月7日刑法修正施行後，就其所定數額提
      高為30倍。但72年6月26日至94 年1月7日新增或修正之條
      文，就其所定數額提高為3 倍」。本件被告所犯之侵占罪
      法定刑中既有科處罰金之規定，經比較增訂之刑法施行法
      第1 條之1 與被告行為時之罰金罰鍰提高標準條例第1 條
      前段、現行法規所定貨幣單位折算新臺幣條例第2 條結果
      ，2 者規定適用之結果並無不同，此部分尚無新法或舊法
      較有利於被告之問題。
（三）依修正施行前刑法第41條第1 項前段係規定：犯最重本刑
      為5 年以下有期徒刑以下之刑之罪，而受6 個月以下有期
      徒刑或拘役之宣告，因身體、教育、職業、家庭之關係或
      其他正當事由，執行顯有困難者，得以1 元以上3 元以下
      折算1 日，易科罰金；又依修正前罰金罰鍰提高標準條例
      第2 條前段（現已刪除）規定，就其原定數額提高為 100
      倍折算1 日，亦即，以銀元300 元折算1 日，經折算為新
      臺幣後，以新臺幣900 元折算1 日。惟修正後之法律則規
      定：犯最重本刑為5 年以下有期徒刑以下之刑之罪，而受
      6 個月以下有期徒刑或拘役之宣告者，得以新臺幣 1,000
      元、2,000 元或3, 000元折算1 日，易科罰金；比較修正
      前後之易科罰金折算標準，以施行前之規定，較有利於被
      告。
（四）修正後刑法第47條關於累犯之規定，乃以出於故意再犯有
      期徒刑以上之罪者為限，並增訂強制工作免其執行或執行
      完畢後，5 年內故意再犯有期徒刑以上之罪者，以累犯論
      之規定（擬制累犯）。是以修正後之累犯範圍已有所減縮
      及擴張，當屬科刑規範事項之變更，自應比較新舊法。而
      本件被告於前案執行完畢5 年內故意再犯本罪，不論依修
      正前後之刑法第47條規定，均應成立累犯，故修正後之刑
      法第47條並非較有利於被告。
（五）綜合上述各條文修正前、後之比較，揆諸前揭最高法院決
      議及修正後刑法第2 條第1 項前段、後段規定之「從舊、
      從輕」原則，以95年7 月1 日修正公布施行前之刑法相關
      規定對於被告較為有利，自應適用修正前之相關規定予以
      論處。
四、按刑法上所謂侵占罪，以被侵占之物先有法律或契約上之原
    因，在其持有中者為限。又侵占罪係即成犯，凡對自己持有
    之他人所有物，有變易持有為所有之意思時，即應構成犯罪
    ，縱事後將侵占之物設法歸還，亦無解於罪名之成立。另侵
    占罪之成立，以擅自處分自己持有之他人所有物，或變易持
    有之意為所有之意，而逕為所有人之行為，為其構成要件，
    雖行為之外形各有不同，要必具有不法所有之意思，方與本
    罪構成之要件相符（最高法院52年臺上字第1418號、43年臺
    上字第675 號、19年上字第1052號判例意旨參照）。是被告
    向被害人借得上開機車後，竟萌生為自己不法所有之意圖，
    逕將被害人所有之該車及置物箱內物品侵占入己，加以變賣
    、花用、丟棄、拒不返還之行為，核係犯刑法第335 條第 1
    項之侵占罪。又被告前因竊盜案件，經本院於94年10月24日
    以94年度易字第726 號判處有期徒刑6 月，如易科罰金以銀
    元300 元折算1 日確定，並於95年2 月14日縮刑期滿執行完
    畢，有臺灣高等法院被告前案紀錄表1 份附卷可稽，茲於 5
    年以內再犯本件有期徒刑以上之罪，為累犯，應依修正前刑
    法第47條之規定，加重其刑。爰審酌被告之素行，侵占物品
    之價值，及其智識程度、犯罪之動機、目的、手段、所生危
    害，暨犯後終能坦承犯行，與雖未與被害人達成和解，然被
    害人於偵查中表示撤回告訴（見臺灣彰化地方法院檢察署95
    年度偵字第6337號卷第15頁）等一切情狀，量處如主文所示
    之刑，並諭知易科罰金之折算標準。
據上論斷，應依刑事訴訟法第 273條之1第1項、第299條第1項前
段，刑法第2 條第1 項前段、第335 條第1 項、第41條第1 項前
段（修正前）、第47條（修正前），罰金罰鍰提高標準條例第 1
條前段、第2 條（修正前），判決如主文。
本案經檢察官莊佳瑋到庭執行職務。
中　　華　　民　　國　　96　　年　　1 　　月　　10　　日
                  刑事第一庭    法  官  林秉暉
以上正本證明與原本無異。
如不服本判決，應於判決送達後10日內，向本院提出上訴狀 (須
附繕本)。
告訴人或被害人對於判決如有不服具備理由請求檢察官上訴者，
其上訴期間之計算係以檢察官收受判決正本之日期為準。
中　　華　　民　　國　　96　　年　　1 　　月　　10　　日
                                書記官  梁高賓
附錄本判決論罪科刑法條：
刑法第335條第1項
意圖為自己或第三人不法之所有，而侵占自己持有他人之物者，
處 5 年以下有期徒刑、拘役或科或併科 1,000元以下罰金。
